臺灣高等法院民事判決　　　　　　　　 93年度重勞上字第8號
上　訴　人　甲○○
訴訟代理人　朱昭勳律師
　　　　　　楊明勳律師
　　　　　　陳正磊律師
上　訴　人　廣明光電股份有限公司
法定代理人　林百里
訴訟代理人　邱天一律師
　　　　　　洪珮琪律師
右　一　人
複　代理人　陳譓伊律師
上列當事人間給付股票等事件，上訴人對於中華民國93年2月16
日臺灣桃園地方法院92年度重勞訴字第1號第一審判決提起上訴
，本院於94年1月11日言詞辯論終結，判決如下：
    主  文
兩造上訴均駁回。
原判決主文第一項應更正為「廣明光電股份有限公司應給付甲○
○該公司民國九十一年增資股，股東登記為甲○○之股票伍拾張
」。
第二審訴訟費用由兩造各自負擔。
    事實及理由
一、上訴人即被上訴人甲○○起訴主張：兩造於民國（下同）88
    年2月2日簽訂技術配股同意書（下稱系爭同意書），約定被
    上訴人即上訴人廣明光電股份有限公司（下稱廣明光電公司
    ）應於91年6月30日給付伊該公司股票300張作為技術配股（
    下稱技術股），且屬技術入價，廣明光電公司並另承諾給予
    伊員工分紅配股（下稱員工分紅股）50張。詎廣明光電公司
    僅給付伊200張技術股，所餘100張技術股及50張員工分紅股
    均未給付，又依91年6 月廣明光電公司股東大會決議，91年
    度該公司配股股利為新台幣（下同） 2.5元，是廣明光電公
    司就尚未給付之 100張技術股部分，並應給付股利共25張該
    公司股票（下稱股利股）予伊，爰依系爭同意書、不當得利
    、債務不履行損害賠償法律關係，請求廣明光電公司應給付
    伊該公司公開發行股票計175張；另伊於88年1 月5日起任職
    於廣明光電公司，至其91年8月2日片面終止與伊之勞動契約
    ，已繼續工作滿3年8個月，廣明光電公司自應給付伊預告期
    間工資103800元，及資遣費380600元，合計484400元，為此
    併依兩造間勞動契約及勞動基準法（下稱勞基法）規定，請
    求廣明光電公司如數給付上開金額加計法定遲延利息等語。
    原審認廣明光電公司業已事前給付技術股 200張，使甲○○
    因配股而另取得50張該公司股票，並以員工分紅方式給付所
    餘股票，惟上開以員工分紅方式所給付之技術股尚未交付，
    而判決廣明光電公司應給付甲○○給付50張該公司公開發行
    股票，而駁回甲○○其餘之訴。甲○○就其敗訴部分不服，
    提起上訴，而聲明廢棄原判決不利於其之部分，請求廣明光
    電公司應再給付其該公司公開發行股票125張，及484 400元
    加計法定遲延利息，並陳明願供擔保，請准宣告假執行，並
    聲明駁回廣明光電公司之上訴。
二、廣明光電公司則以：系爭同意書乃89年2月2日簽訂，且係為
    鼓勵公司員工久任，非技術作價，而依系爭同意書所載，甲
    ○○須任職至91年6月30日，伊始有給付300張技術股之義務
    ，惟伊已預先於90年12月間交付甲○○ 200張技術股，並因
    而使甲○○得於91年6 月24日其除權時配得股息即50張該公
    司股票（下稱系爭孳息股），自亦應計入已給付之技術股數
    額中。又伊於91年9月3日以員工分紅方式發給甲○○所餘不
    足之50張技術股，就並已完成登記手續，伊屢通知甲○○領
    回，因其迄未提出系爭同意書前來辦理領取手續，其請求伊
    給付股票自無理由。另甲○○違抗調遷之合理命令，復無故
    連續曠職2日，違反工作規則且情節重大，雖甲○○於91 年
    8月6日自請離職，但仍無礙於伊將其合法解雇之權利，伊自
    無需支付預告期間工資或資遣費等語，資為抗辯，而於本院
    聲明駁回甲○○之上訴，如受不利之判決，願供擔保請准免
    為假執行，並就原審敗訴部分聲明不服，提起上訴，請求廢
    棄原判決不利於其之部分，駁回甲○○在第一審之訴及假執
    行之聲請，並駁回甲○○之上訴。
三、查甲○○係於88年1月5日起至91年8月6日任職於廣明光電公
    司，而兩造曾簽訂系爭同意書，由廣明光電公司承諾甲○○
    連續服務至91年6月30日，即無條件發給技術股200張，若廣
    明光電公司公司於90年12月31日累積盈餘達5600萬元時，則
    再發給技術股100張，廣明光電公司已於90年12 月發給甲○
    ○技術股200張，甲○○因持有該200張技術股，而於91 年6
    月24日除權時另取得50張系爭孳息股；及甲○○於91年8月6
    日辦理離職手續，而自填員工離職手續會簽單，計服務年資
    為3年又8個月，平均工資為月薪103800元等事實，均為兩造
    所不爭，並有系爭同意書、薪資單、存摺影本、扣繳憑單、
    員工離職手續會簽單、離職證明書附卷可證（見原法院91年
    度桃簡字第1743號卷第15頁、原審卷(一)第25至31、72至81、
    89頁、卷(二)第36、59頁），堪信為真實。
四、甲○○主張廣明光電公司依系爭同意書，尚應給付其技術股
    100張及股利股25 張，並因片面終止兩造間之僱傭契約，亦
    應給付其預告期間工資及資遣費共484400元等語，為被上訴
    人所否認，並以前詞置辯。是本件所應審究者，核為：(一)系
    爭同意書於何時簽訂？(二)系爭技術配股之性質為何？是否為
    公司法上之技術作價？(三)廣明光電公司應給付技術股股票之
    時點為何？(四)廣明光電公司是否已完成給付技術股股票之義
    務？即得否以員工分紅方式或其他方式給付？(五)甲○○拒絕
    提出系爭同意書正本，廣明光電公司得否拒絕給付員工分紅
    股票？(六)甲○○係自請離職或廣明光電公司片面不合法解僱
    ？
五、經查：
  (一)系爭同意書係89年2月2日簽訂：
    查系爭同意書上所載簽訂日期為「中華民國89年2月2日」，
    此觀系爭同意書文末記載甚明。甲○○主張係於88年2月2日
    所簽訂，已難遽採。參以與甲○○同簽有技術配股同意書之
    訴外人楊宗祐及歐千維，其等所簽訂之同意書，亦均記載為
    89年2月2日，有其等技術配股同意書附卷可稽（見本院卷第
    212頁） ，並參酌證人歐千維所證稱其「當時就有簽立如原
    證一技術配股同意書」（見原審卷(二)第106頁） ，堪認兩造
    係於89年2月2日始簽訂系爭同意書無訛，否則不至於多人均
    簽訂技術配股同意書而無人就簽訂日期為爭執。至於甲○○
    主張技術股係以服務滿三年為要件，自廣明光電公司應交付
    技術股股票日91年6月30日反推可知系爭同意書乃88年2 月2
    日所簽訂云云。然依系爭同意書所載，已記明「甲○○君於
    民國88年元月5 日起任職於廣明光電股份有限公司：：：」
    ，則兩造於89年2月2日簽訂系爭同意書，計算甲○○之服務
    年資時，應係自88年1月5日起算，尚無須自91年6 月30日反
    推以證明甲○○有無任職滿三年之理，甲○○復未能就此舉
    證以實其說，應認系爭同意書係於89年2月2日簽訂。
  (二)系爭技術配股非公司法第131條第3項之技術入股：
    甲○○主張系爭技術配股係由現金出資之發起人以溢價方式
    認購新股，作為「技術入股」之股份，與廣明光電公司設立
    時所發行之技術股條件相同云云。惟技術配股與技術入股不
    同，一是勞動條件之約定，一是股東出資之約定，自不得混
    為一談，是廣明光電公司係於88年2 月10日完成設立登記，
    有公司登記資料可佐（見原審卷(二)第80頁），而系爭同意書
    係於89年2月2日簽訂，已難謂系爭技術配股書乃甲○○之技
    術入股。又公司法第131條第3項所規定發起人認足公司第一
    次應發行之股份時，其股款得以公司事業所需之財產抵繳之
    ，則係於89年11月15日始公布修正，甲○○上開主張要難憑
    採。況甲○○得據以請求廣明光電公司給付技術股，係根據
    系爭同意書之約定，要與發起人間之合資協議無涉，遑論合
    資協議為公司成立前創始股東之協議，尚無從拘束成立後之
    公司。是甲○○請求向廣明光電公司發起人之廣達電腦股份
    有限公司及中華開發工業銀行股份有限公司調閱發起人之合
    資協議書及聲請訊問證人林百里，以證明廣明光電公司技術
    股發行來源、數量、條件，即無必要。
  (三)系爭技術股之給付時點應為91年6 月30日，非於簽訂之初即
    應為給付：
    1.按解釋意思表示，固須探求當事人之真意，不得拘泥於所
      用之辭句，但所用之辭句業已表示當事人真意，無須別事
      探求者，即不得反捨所用之辭句而更為曲解（最高法院86
      年度台上字第3042號判決要旨參照）。
    2.查依系爭同意書前言所載：「甲○○君於民國88 年元月5
      日起任職於廣明光電股份有限公司（以下簡稱公司），茲
      因職務上之必要，公司承諾於民國九十一年六月三十日發
      給等值獎金，以購買技術配股共 300張，包括(1)無條件給
      予之技術股共 200張，(2)公司於民國九十年十二月三十一
      日之累積盈餘達到新台幣五千六百萬元時，再給付予技術
      股共 100張，：：：」，依上開文義記載，可知廣明光電
      公司係於91年6 月30日始負有給付之義務甚明。且如係廣
      明光電公司於簽訂系爭同意書之時即負有發給技術股之約
      定，僅先由其集中保管，並以甲○○任職至91年6 月30日
      為給付之解除條件，系爭同意書即應係記載廣明光電公司
      願給付技術股300張，僅先由公司保管，俟91年6月30日再
      交付之用語，亦無可能另有約定視公司盈餘是否達5600萬
      元，再行給付 100張技術股之理。甲○○主張兩造於簽訂
      系爭同意書之時，廣明光電公司即負有交付技術股之義務
      ，僅在91年6 月30日前由廣明光電公司代負保管股票之責
      ，以其任職至91年6 月30日為給付之解除條件云云，顯悖
      於同意書之約定，洵不足採。
    3.參酌系爭同意書第1 條約定：「本人（即甲○○）至少在
      公司連續服務至民國九十一年六月三十日。若公司於九十
      一年六月三十日前給予本人技術股，本人同意將上述股票
      交由公司集中保管，不得轉讓，不以任何理由要求返還公
      司股票，並放棄先訴抗辯。」，及第2 條約定：「本人若
      於前項服務屆滿之前離職，本人無條件同意將上述全部股
      票，無償移轉由公司指定之人員，本人決不以任何理由要
      求返還公司股票，並放棄先訴抗辯權。」，益見廣明光電
      公司於甲○○任職至91年6 月30日之停止條件成就後，始
      生給付技術股予甲○○之義務，蓋因廣明光電公司無於91
      年6 月30日前給付之義務，始有集中保管及移轉予指定人
      員之約定，至於公司提前給付原因，容有多端，殊難逕認
      係契約義務之履行，且適足認因廣明光電公司如有提前給
      付之情形，復為確保其簽訂目的為求員工久任，才有上開
      之約定，甲○○之抗辯容屬倒果為因，亦與系爭同意書之
      前言記載不符，不足憑信。
  (四)廣明光電公司業已完成給付技術股股票之義務：
    1.廣明光電公司前於90 年12月交付甲○○之技術股200張，
      系爭孳息股50張，亦應計入已給付之技術股張數：
      (1)廣明光電公司於91年6 月30日之前並無交付技術股股票
        義務，然卻於90 年12月先行交付200張股票予甲○○，
        乃基於減輕甲○○稅負之考量，此可從廣明光電公司公
        司總經理簡貞介（即cc.chien）於90年11月5 日發寄予
        甲○○之電子信件稱「公司將於成立滿三年後，給您30
        0 張技術股，為避免明年一次發放時課稅太重，今年會
        先發給你一部分（此部分只需繳交0.3%證交稅，無須課
        所得稅：：：），其餘明年6 月再給您（此部分須按面
        值課所得稅），我會儘量減少您明年的稅負。」（見原
        審卷(一)第32、82頁）可佐。
      (2)同與廣明光電公司簽訂技術配股同意書之證人楊宗佑亦
        到庭證稱：「公司先過戶部分股票張數給我們是為了要
        讓我們節稅。」、「分二次配股也有減稅的效果。」（
        見原審卷(二)第105、107頁），足見廣明光電公司抗辯稱
        其係考量享有技術配股員工之稅負問題，才先行交付一
        部分技術股予員工等語非虛。是甲○○主張廣明光電公
        司90 年12月間交付200張技術股乃履行交還代管股票之
        義務，要無足採。
      (3)再依簡貞介於90年11月28日又發電子郵件予甲○○「最
        近會將200張技術股過戶給您，其餘的100張明年中盈餘
        分配時再給（for example, if明年配$2，今年給您的2
        00張會生40張股子，員工紅利再給您60張」（見原審卷
        (一)第42頁），可知廣明光電公司在91年6 月30日前既無
        給付 200張技術股之義務，甲○○本無取得除權股息之
        權利，乃廣明光電公司為減輕員工稅負，而於90年12月
        即給付甲○○ 200張技術股，並藉所生孳息配股達到給
        付技術股目的，於法尚無不合。則甲○○於廣明光電公
        司91年6 月24日除權後所配得之系爭孳息股50張，自應
        計入已給付之技術股張數，總計至91年6 月24日止，廣
        明光電公司已給付甲○○250張技術股。
      (4)甲○○固主張其取得系爭孳息股50張乃基於股東身分而
        非基於系爭同意書所取得之技術股，且90年12月其取得
        200 張技術股時，尚不知可否有配股及數額若干，兩造
        亦未約定孳息股由廣明光電公司保管或約定孳息股計入
        技術股數云云。惟廣明光電公司固負有給付技術股 300
        張之義務，然其以何種形式或以何人名義之股票為給付
        ，容非甲○○所得置喙，苟張數已足，應認廣明光電公
        司已盡給付之義務，且廣明光電公司既無於91年6 月30
        日前給付之義務猶為給付，且表明並以所生孳息為給付
        ，於法既無不可，已見前述，否則廣明光電公司大可迨
        91年6 月30日後始為給付，毋庸提前給付，自難認甲○
        ○上開主張為可取。至於至於上開 200張技術股及系爭
        孳息股50張既均屬於91年6 月30日前給付之技術股，依
        系爭同意書第1 條約定，即應交由公司集中保管，而廣
        明光電公司於給付上開 200張技術股時，雖未明確決定
        是否配發股息，惟依簡貞介上開90年11月28日電子郵件
        內容，適足知不問配股若干，廣明光電公司均將待盈餘
        分配時再給付，甲○○執此主張系爭孳息股不得計入技
        術股張數云云，亦不足憑。
    2.系爭同意書所稱之技術股固不相當於以盈餘分紅之配股，
      惟廣明光電公司非不得藉員工分紅配股50張之方式，補足
      技術股股數：
      (1)按系爭同意書所稱之技術股，核應係廣明光電公司為吸
        引優秀團隊人才，使其在資金較為不足之情形下，仍能
        取得一定數量之股份成為公司股東，但為確保公司能繼
        續擁有優秀團隊，減少人才流動頻率，承諾以一定服務
        年資為停止條件，給付技術股，此容屬勞動契約之內容
        ，與員工分紅入股，係公司法為配合推動員工分紅入股
        政策，達到工者有其股之目的，而規定公司應於章程內
        訂明員工分配紅利之成數（參見公司法第235條第2項）
        ，及公司如以紅利轉做資本時，依章程員工應分配之紅
        利，得發給新股或以現金支付之（參見公司法第240 條
        第4 項），兩者顯有不同，且公司給付員工分紅配股，
        容有非以給付技術股為目的，自不足逕將員工分紅配股
        列入技術股計算。
      (2)證人歐千維、楊宗佑到庭亦均證稱伊等與廣明光電公司
        公司簽立技術配股同意書時，並未知廣明光電公司計算
        方式，至90年12月間，始由簡貞介以電子郵件召集享有
        技術配股之十一名職員開會，說明技術股之計算方式包
        括除權後之股息以及員工分紅股票，伊等之所以同意該
        計算方式，主要是該計算結果與公司承諾發給伊等之股
        票張數相符等語（見原審卷(二)第104至107頁），歐千維
        並提出會議通知之電子郵件為證（見原審卷(二)第109 頁
        ），自不足證明兩造就技術股含員工分紅配股之計算方
        式原已有合意。
      (3)至於廣明光電公司雖另抗辯稱簡貞介於說明技術股計算
        方式會中公開徵詢與會者意見，在場人含甲○○均無不
        同意見，足認甲○○已同意廣明光電公司以分紅配股方
        式給付，然此為甲○○否認。且查甲○○於起訴前即於
        91年7月3日以電子信件質疑廣明光電公司謂「技術股合
        約載明公司如於90年12月31日前盈餘超過5600萬則再給
        予100張，若低於5600 萬則按比例給，此即說明了團隊
        人員應有之責任，今公司盈餘遠遠超過此數，如按簡總
        之說法即是技術股與員工分紅混為一談，我感到很遺憾
        ：：：」，此有上開電子信件附卷可參（見簡字卷第20
        頁），且依證人歐千維、楊宗佑所述前開會議召集乃廣
        明光電公司向享有技術配股之職員說明技術股含員工分
        紅及除權股息，該計算方式並非參與人討論後之結論，
        包含甲○○等11名員工僅係受告知此訊息，自無從遽認
        甲○○已同意承認，廣明光電公司上開抗辯，亦不足取
        。
      (4)然廣明光電公司固尚負有給付技術股50張之義務，惟其
        以何種形式或以何人名義之股票為給付，苟張數已補足
        ，則非所問，已如前述。查本件甲○○主張廣明光電公
        司應給付其員工分紅股50張之依據。係91年7月2日簡貞
        介所發之電子郵件，惟該電手郵件所載內容係：「你在
        去年底已取得200張技術股，除權後將變成200*1.25=25
        0張，當初承諾給你300張，因此，本次員工分紅，你應
        得50張」（見簡字卷第16頁），顯見該50張員工分紅配
        股，係廣明光電公司為補足應給付 300張技術股之餘額
        ，藉員工分紅配股之名義行交付技術股50張之實，足徵
        該50張股票係履行技術配股同意書所載交付技術配股之
        義務，並非廣明光電公司依公司法規定給予甲○○之員
        工分紅配股甚明。況依廣明光電公司員工分紅配股辦法
        第四條分紅標準所示：「本辦法各級人員之分紅標準，
        由總經理依職階係數、責任係數、年資係數、考續係數
        與薪資係數核定分配之」（見本院卷第286 頁），其公
        司員工並不當然享有員工分紅請求權利，是廣明光電公
        司抗辯稱該公司係由管理階層綜合考量個別員工表現、
        貢獻度及股利政策決定員工分紅等語，即堪採信。是廣
        明光電公司儘可不給予任何員工分紅予甲○○，其給付
        之方法雖係依公司法，以盈餘增資分派新股予員工，惟
        其給付之緣由既係基於補足尚欠之50張技術股，自難認
        其未盡依系爭同意書所負有之給付義務。甲○○猶謂系
        爭50張以員工分紅股票係廣明光電公司依公司法、章程
        所為分紅配股，自不得計入技術股，而另請求廣明光電
        公司交付不足之技術股，自無理由。其請求向財政部證
        期會調取廣明光電公司91年度員工分紅明細亦無必要。
  (五)廣明光電公司尚不得以甲○○未提出系爭同意書正本及已代
    繳稅金3萬元為由，拒絕交付以員工分紅方式核發之50張技
    術股股票：
    1.查依91年4 月23日廣明光電公司91年股東常會議事錄所載
      ，該公司90年度員工紅利為00000000元，依規定增資發行
      新股，員工紅利之發放，則授權董事會另訂辦法分派之（
      見本院卷第164頁），廣明光電公司董事會即於91年5月27
      日日召開董事會，議決該公司90年度之盈餘轉增資（含員
      工紅利轉增資）發行新股，而員工分紅按公司員工分紅分
      配方法配發，亦有該公司九十一年董事會議事錄在卷可參
      （見本院卷第162 頁）。又兩造就廣明光電公司業以員工
      分紅即盈餘增資發行新股予員工之方式，核發甲○○之50
      張股票，並已登記於該公司股東名冊，及核發扣繳憑單予
      甲○○，惟並未交付予甲○○乙節不爭執，亦有甲○○提
      出之扣繳憑單、股東大會出席通知書（見原審卷(一)第70、
      80 頁）、證券公司客戶餘額資料查詢單（見原審(一)第112
      頁）等可佐。
    2.廣明光電公司固抗辯謂其公司91年增資之員工分紅股票發
      放之作業，原係委由中國信託商業銀行股務代理部處理，
      嗣後未領取股票由其取回後存放公司，並已通知甲○○前
      往領取，乃甲○○未至公司辦理股票領取相關事宜，是甲
      ○○受領遲延云云，並提出催告甲○○領取股票之91 年9
      月12日蘆竹錦興郵局第301號存證信函、91年10月2日蘆竹
      錦興郵局第330 存證信函為證（見原審卷(一)第147、149頁
      ）；惟依前揭第330 號存證信函內容稱「另請李君（即甲
      ○○）本人備妥依據李君於91.8.9信函所附之必備正本文
      件（即技術配股同意書），立即至本公司辦理股票領取相
      關事宜，特此告知。」（見原審卷(一)第149 頁），足稽廣
      明光電公司並非無條件交付紅利股票，而係以甲○○須繳
      回技術配股同意書正本為條件。
    3.按依民法第308 條第一項：「債之全部消滅者，債務人得
      請求返還或塗銷負債之字據，其僅一部消滅：：：債務人
      得請求將消滅事由記入字據。」之規定，廣明光電公司履
      行其對甲○○給付技術股之債務完畢時，固有請求甲○○
      返還系爭同意書之權利，惟依系爭同意書內容所載，兩造
      並無任何甲○○於繳回系爭同意書正本同時，廣明光電公
      司始有交付上開增資股50張股票之義務之約定，且返還系
      爭同意書及甲○○應否給付廣明光電公司所代繳之稅金 3
      萬元，核與廣明光電公司應交付上開增資股50張股票尚非
      立於對待給付關係，是縱廣明光電公司已履行交付剩餘技
      術股50張股票之債務，而甲○○仍未返還系爭同意書，亦
      無礙於其債之消滅事實，本件自無同時履行抗辯之適用，
      廣明光電公司抗辯稱甲○○應同時返還系爭同意書原本及
      代繳稅金3 萬元云云，自不足採。即難認甲○○有何受領
      遲延之情形，且廣明光電公司於本院審理時既仍執前詞，
      足認本件就甲○○而言，尚非無權利保護必要，亦難認廣
      明光電公司有何認諾之可言，本件自無民事訴訟法第80條
      之適用。
    4.綜上，廣明光電公司應有先交付該公司91年增資股，股東
      登記為甲○○之股票50張予甲○○之義務。
  (六)本件應係甲○○自請離職，尚不得請求廣明光電公司給付預
    告期間工資及資遣費：
    1.甲○○主張因股票計算問題，與廣明光電公司總經理簡貞
      介意見不合，簡貞介於91年8月1日發電子郵件向甲○○恐
      嚇謂『跟我算那麼清楚，倒楣的會是你』，隨即於翌日由
      副總經理何世池約談甲○○，並在毫無預警下片面終止與
      甲○○間之僱傭契約等語；惟此為廣明光電公司否認，並
      辯稱係甲○○違抗合理之職務調遷，復自91年8月2日下午
      至同年8月6日中午無故連續曠職2 日，因違反工作規則情
      節重大，故將甲○○解雇，且甲○○亦係自請離職，依勞
      基法第12條、第18條規定，尚無須給付預告期間工資及資
      遣費等語。
    2.查甲○○上開主張，固據其提出91年8月1日簡貞介所發之
      電子郵件（見簡字卷第21頁）、廣明光電公司91年8月2日
      同意甲○○領回股票之內部行文（見簡字卷第22頁）為證
      。惟查依上開電子郵件所示，僅足證明簡貞介於斯時曾發
      上開不友善內容之電子郵件，自不足遽認甲○○之主張為
      真實，而依上開廣明光電公司內部行文內容，復僅記載甲
      ○○離職事項之相關事宜，並未記載甲○○離職緣由，亦
      不足證明係因何世池於上開時間片面終止兩造間僱傭關係
      始為之內部行文，甲○○之主張尚無足採。
    3.依兩造均不爭執真正之「員工離職手續會簽單」（下稱離
      職會簽單，見原審卷(一)第89頁），係甲○○於91年8月6日
      下午親至廣明光電公司辦理手續時所填載，為甲○○所是
      認。是本件苟如甲○○所主張係廣明光電公司副總經理何
      世池在91年8月2日約談甲○○後，即不附理由終止兩造間
      之僱傭關係，其於同年月5 日則委請同事楊民雄代請休假
      ，同年月6 日上午仍請病假乙節屬實，則衡諸常情，甲○
      ○要無於何世池終止契約後，猶須於同年月5 日委請同事
      代請休假，至同年月6 日上午仍請病假，而非即予辦理離
      職之理，遑論上開內部行文於91年8月2日即已核發，益見
      如係廣明光電公司片面終止契約，於是日即可要求甲○○
      辦理離職，而非猶令甲○○遲至同年月6 日再辦離職之理
      ，甲○○主張廣明光電公司於91年8月2日僅告知終止契約
      ，至同年月6 日始要求辦理離職云云，自不足採。甲○○
      復不爭執不論自請離職或免職均須填載系爭離職會簽單，
      其再以係應廣明光電公司要求而辦理離職手續，以證明其
      非自請離職，顯不足為憑。參酌甲○○亦自承曾向何世池
      表示大家好聚好散，惟希望領得應得之股票等語（見本院
      卷第77、78頁），益見本件應係甲○○就技術股給付方式
      與簡貞介意見不同，復接獲簡貞介所發之上開不友善電子
      信件，及遭何世池約談調遷職務或減薪等事項，因而萌生
      辭意自請離職，並於91年8月6日辦理離職手續，堪信廣明
      光電公司抗辯稱甲○○係自請離職（見原審卷(一)第84頁）
      等語非虛。是甲○○依勞基法第16條第1項第3款、第3 項
      、第17條規定，請求廣明光電公司給付預告期間工資及資
      遣費，即無理由。
    4.甲○○雖主張其僅勾選上開離職會簽單左上方免職欄，乃
      廣明光電公司竄改加勾選辭職欄云云，惟此為廣明光電公
      司所否認。且查系爭離職會簽單正本，其左上角辭職、免
      職欄之打勾係黑筆打勾，其餘文字則是以鋼筆填寫，業經
      原審勘驗甚明（見原審卷(一)第163 頁），並為兩造所不爭
      執，是參酌甲○○既主張曾勾選上開離職會簽單左上方免
      職欄，已難遽認辭職欄位之勾選確係廣明光電公司所竄改
      ，況甲○○既未能證明廣明光電公司有非法終止契約之情
      形，所為上開主張即難憑採。又甲○○既係自行離職，廣
      明光電公司自毋庸提出懲處之證明，甲○○執此主張其非
      自請離職，亦不足取。
    5.至於廣明光電公司雖抗辯稱其亦基於甲○○違抗合理之職
      務調遷，復自91年8月2日下午至同年8月6日中午無故連續
      曠職2 日，因違反工作規則情節重大，故將甲○○解雇，
      自無須給付預告期間工資及資遣費等語，固亦提出廣明光
      電公司工作規則節本、91年8月2日及5 日之電腦出勤紀錄
      為證（見原審卷(一)第169至175頁）。惟查：
      (1)依91年8 月3、4日為週休連續假日，本即無需上班，且
        縱認廣明光電公司抗辯稱甲○○有連續曠職2 日之情形
        等情屬實，然按現行勞基法關於勞動契約之終止係採法
        定事由制，勞工非有勞基法第11條所定之事由，雇主不
        得預告終止勞動契約，此攸關勞工權益甚鉅，不容雇主
        將第11條所定之事由，列為第12條第1項第4款勞動契約
        或工作規則情節重大之事由，而以勞工違反該款之規定
        ，終止勞動契約（最高法院91年度台上字第2203號判決
        要旨參照）。是依解僱事由法定主義原則，自不許雇主
        制定低於勞基法第12條第1 項第1至3、5至6款之各款解
        僱標準，再以違反勞動契約或工作規則情節重大之同條
        項第4 款事由，對勞工逕予解僱，否則即有違比例原則
        、懲戒相當性原則或解僱最後手段性，亦不符立法者制
        定終止勞動契約法定事由之立法意旨。是廣明光電公司
        以甲○○連續曠職2 日為由抗辯其得終止契約，顯逾勞
        基法第12條第1項第6款所訂之最低標準，自不足採。
      (2)廣明光電公司另抗辯稱甲○○亦有違反工作規則之情事
        ，固提出該公司89年10月6 日內部行文及電子郵件數封
        為佐（見原審卷(一)第90、92至96頁），惟觀諸上開內部
        行文，僅說明：因組織調整，研發處專案經理甲○○自
        即日起免專案經理職務乙事，且縱認甲○○確有其所提
        「甲○○工作疏失彙整紀事表」（見原審卷(一)第91頁，
        所載紀事屬實，除距甲○○離職日期己有相當時日外，
        廣明光電公司復未依工作規則先以較輕之懲戒方式處理
        ，亦難認符合懲戒相當性原則或解僱最後手段性。況廣
        明光電公司就所抗辯擬調整甲○○職務，惟調派大陸或
        減薪之方案均遭甲○○拒絕，甲○○不服合理之調遷，
        違抗合理命令而情節重大等節，不能舉證，自無足採認
        。然因本件甲○○應係自請離職，就廣明光電公司所抗
        辯之上開事由固不足取，要不影響甲○○不能依勞基法
        規定請求之事實，附此敘明。
六、綜上所述，廣明光電公司原於甲○○任職至91年6 月30日，
    始須給付200張技術股，及於90 年12月31日累積盈餘達5600
    萬元時，始須再給付 100張技術股股票或按比例發給，惟廣
    明光電公司已於90 年12月先發給甲○○200張技術股股票，
    使甲○○得於91年6 月24日取得50張系爭孳息股，足認廣明
    光電公司於91年6月30日前已依約定給付甲○○250張技術股
    ，所餘50張技術股亦經廣明光電公司於91年9月3日以員工分
    紅即盈餘增資之形式給付之，並已登記於股東名冊，惟迄未
    交付，是甲○○依系爭同意書請求廣明光電公司交付該已特
    定之該公司民國九十一年增資股，股東登記為甲○○之股票
    50張，為有理由，應予准許，逾上開50張股票外之請求，因
    廣明光電公司已為交付，並無扣留未予發放之情事，甲○○
    依系爭同意書約定，主張不當得利及債務不履行損害賠償，
    請求廣明光電公司給付100張技術股股票及 25張股利股票共
    125 張該公司股票，為無理由，應予駁回。另甲○○係自行
    離職，尚非廣明光電公司終止兩造間之勞動契約，所請給付
    預告期間工資、資遣費部分，亦屬無據，不應准許。是原審
    判命廣明光電公司應給付甲○○該公司股票50張，並分別依
    兩造之聲請為准及免為假執行之宣告，而駁回甲○○其餘之
    訴，經核並無違誤。惟原判決主文第一項未能表彰該50張股
    票係已經特定之上開已股東登記為甲○○之廣明光電公司九
    十一年增資股，爰更正如本判決主文第二項所示，以資明確
    。是兩造各就其敗訴部分上訴，指摘原判決不當，求予廢棄
    改判，為無理由，應駁回其上訴。
七、本件事證已臻明確，兩造其餘主張及攻擊防禦方法，經核對
    本件判決結果無影響，爰不逐一論述，附此敘明。
據上論結，本件兩造之上訴，均為無理由，依民事訴訟法第449
條第1項、第78條、第463條、第392條，判決如主文。
中　　華　　民　　國　　94　　年　　2 　　月　　1   　日
                  民事第十六庭  審判長法　官  黃騰耀
                                      法  官  許文章
                                      法　官  黃莉雲
正本係照原本作成。
如不服本判決，應於收受送達後二十日內向本院提出上訴書狀，
其未表明上訴理由者，應於提出上訴後二十日內向本院補提理由
書狀（均須按他造當事人之人數附繕本）上訴時應提出委任律師
或具有律師資格之人之委任狀；委任有律師資格者，另應附具律
師資格證書及釋明委任人與受任人有民事訴訟法第四百六十六條
之一第一項但書或第二項（詳附註）所定關係之釋明文書影本。
中　　華　　民　　國　　94　　年　　2 　　月　　2 　　日
　　　　　　　　　　　　　　　　　　　書記官  秦仲芳
附註：
民事訴訟法第四百六十六條之一（第一項、第二項）：
對於第二審判決上訴，上訴人應委任律師為訴訟代理人。但上訴
人或其他法定代理人具有律師資格者，不在此限。
上訴人之配偶、三親等內之血親、二親等內之姻親，或上訴人為
法人、中央或地方機關時，其所屬專任人員具有律師資格並經法
院認為適當者，亦得為第三審訴訟代理人。
